【裁判字號】    92,上訴,2467
【裁判日期】    920909
【裁判案由】    強盜
【裁判全文】
臺灣高等法院刑事判決                          九十二年度上訴字第二四六七號
    上  訴  人
    即  被  告  甲○○
    指定辯護人  本院公設辯護人乙○○
右上訴人因強盜案件，不服臺灣臺北地方法院九十一年度訴字第一二八八號，中華民
國九十二年六月十九日第一審判決（起訴案號：臺灣臺北地方法院檢察署九十一年度
偵字第二一一三０號），提起上訴，本院判決如左：
    主  文
上訴駁回。
    事  實
一、甲○○曾犯竊盜罪及違反肅清煙毒條例之罪，其於民國（下同）七十七年間所犯
    竊盜罪，經臺灣臺北地方法院七十七年易字第五八五七號判決有期徒刑九月確定
    ，於七十八年十一月十三日執行完畢；又犯竊盜罪，經臺灣士林地方法院七十九
    年訴字第七五八號判決有期徒刑十月，甲○○提起上訴，經本院八十年上訴字第
    一三五八號判決上訴駁回，甲○○再上訴，經最高法院八十年台上字第三九九七
    號判決駁回上訴確定；嗣經減刑，於八十一年十月五日執行完畢；復因竊盜案件
    ，經臺灣士林地方法院八十七年易字第一九００號判決有期徒刑十月確定，於八
    十九年一月八日執行完畢，又於八十九年間因竊盜案件，經臺灣臺北地方法院八
    十九年簡字第七六二號判決罰金銀元五千元，於八十九年十一月六日執行完畢。
    詎甲○○猶不知悔改，復意圖為自己不法之所有，於九十一年七月二十九日凌晨
    四時許之夜間，以踰越鐵窗之安全設備之方式，侵入臺北市○○路○段一二三巷
    九弄六號二樓丙○之住宅內，基於竊盜之意思，循上址後陽台、廚房、客廳搜尋
    財物，嗣其到達丙○之臥房門口，下手竊取丙○之妻所有（原審判決於事實欄認
    定屬丙○所有，應予補正），而掛置於臥房門口衣架上之皮包一個得手後，為丙
    ○發覺並呼喊追捕，甲○○乃迅速逃離現場，而將其竊得之贓物皮包一個掉落於
    上址客廳之內，甲○○於逃跑之際，掉落皮鞋一隻，且丙○自後抓住甲○○褲管
    ，而撕下甲○○之褲管一支。丙○報案後，員警到場於丙○臥房門口旁之牆壁上
    採得竊嫌之指紋，經比對與甲○○之右姆指指紋相符，始循線查獲甲○○。
二、案經丙○訴由台北市政府警察局大安分局報請台灣台北地方法院檢察署檢察官偵
    查起訴。
    理  由
一、上訴人即被告甲○○固供承其於上開時、地基於竊盜之意思，以踰越後陽台鐵窗
    之方式，於夜間侵入被害人丙○之住宅之行為（見偵查卷第四背頁至五頁、三五
    背頁，原審卷一八、二０、五二、五三、五四頁、本院九十二年八月十三日訊問
    筆錄第四頁），惟辯稱：我一打開臥房的門，丙○就起來了，我看到他起來，還
    沒有時間拿東西，就往廚房跑云云。惟查，被告係竊得告訴人之皮包後，於遭被
    害人丙○追捕之過程中，始將所竊得贓物皮包掉落於客廳之事實，業據丙○於原
    審證述「（當時被告在你房間偷什麼東西？）拿我太太的皮包，來不及拿走，掉
    在我家客廳。」、「（為何被告來不及拿走皮包？）我躺在床上睡，他伸手拿房
    間內衣架上的皮包，我發現大叫，追他出去。」、「（是否可以確定你的皮包原
    來放在何處？）可以。房間衣架。」、「（你在客廳發現皮包，是在地上？）是
    。」、「（有無可能是你自己原來掉落的？）不可能。」、「我看到他伸手去拿
    皮包，我就跳起來追他，到最後他逃離，我回過頭來，才發現皮包掉在客廳。」
    等語綦詳（見原審卷四三、四四、四六、四七頁），並有到場處理員警於現場所
    拍攝之皮包照片影本三張附卷可稽（見偵查卷二四至二五頁）。被害人丙○並非
    法律專業人士，對於刑法上竊盜犯罪「著手」與「既遂」之要件應非熟悉，其要
    求司法機關嚴懲竊賊之動機再為強烈，應亦無於當日案發之後，旋即蓄意提供所
    有之皮包供員警拍攝，作為栽贓被告竊盜行為既遂之不實物證之可能，上開證詞
    應屬可信；反觀被告前有多次竊盜前科之事實，有本院被告全國前案紀錄表一件
    在卷足稽，對於是否竊得上開皮包之事實足以影響其所犯罪名是否成立一節，當
    有所認知，是其所辯並未竊得財物即逃離現場之辯詞與被害人上開證詞不符，應
    屬卸責之詞，不足採信。此外，被告前開犯行，業據被害人於原審證述無訛（見
    原審卷四二至五一、五三頁），並有到場處理之員警所拍攝，被告逃跑時遺留於
    現場之皮鞋一隻及遭告訴人撕下之褲管一支之照片影本五張附卷可稽（見偵查卷
    二三至二五頁）。又被害人丙○於遭歹徒入侵行竊後，向台北市政府警察局大安
    分局新生南路派出所報案，警員即至現場採證，在丙○臥房門口牆壁處採獲指紋
    一枚，經送鑑驗，與甲○○之右姆指指紋相符，此有台北市政府警察局大安分局
    函送之現場指紋鑑驗書、採證照片、送驗紀錄表及內政部警政署刑事警察局鑑驗
    書影本一件等附卷足憑（見原審卷第二十三頁至二十五頁、偵查卷第八頁至第十
    頁），本案事證明確，被告犯行堪以認定。
二、核被告甲○○以踰越被害人丙○住宅之鐵窗之安全設備，於夜間侵入被害人丙○
    之住宅，基於竊盜之意思搜尋被害人之財物，並竊得被害人之妻所有皮包一個，
    於得手後，遭被害人追捕之過程中掉落贓物，被告所為，係犯刑法第三百二十一
    條第一項第二款、第一款之踰越安全設備於夜間侵入住宅竊盜罪。公訴人雖認被
    卸係犯刑法第三百二十九條、第三百三十條第一項之加重準強盜罪，惟被告應無
    對被害人施強暴之行為，尚不構成準強盜罪（詳如後述），起訴法條，容有未洽
    ，應予變更。又被告如事實欄所示之論罪科刑及執行情形，有本院被告全國前案
    紀錄表一件附卷可稽（見原審卷四至十一頁），被告於受有期徒刑執行完畢後，
    五年以內再犯本件最重本刑為有期徒刑以上之罪，為累犯，應依刑法第四十七條
    之規定加重其刑。
三、原審審酌被告以侵入被害人住宅之方式行竊，對於住宅之安全產生高度之危險性
    ，且被告有多次因竊盜犯罪經判刑之紀錄，素行不佳，且於偵、審程序中否認犯
    罪，犯罪後態度不佳，及其犯罪之動機、目的、所生危害等一切情狀，變更起訴
    法條，適用刑法第第三百二十一條第一項第二款、第一款、第四十七條（原審判
    決於論結欄贅引罰金罰鍰提高標準條例第一條前段，應予補正），判處被告有期
    徒刑二年，再以被告並不成立準強盜罪，於理由中敘明，經核並無不合。
四、被告提起上訴，仍執陳詞，否認犯罪，核無理由，應予駁回。
五、公訴意旨雖依據被害人丙○於警詢及偵查中之指訴、被告甲○○遺留於現場皮鞋
    之照片影本五張、現場廚房之照片影本一張、被害人受傷之照片三張等證據，認
    為被告上開行為，係犯刑法第三百二十九條、第三百三十條第一項之加重準強盜
    罪云云。惟查：
    (一)被告於行竊得手後，遭被害人追捕而倉皇逃逸之事實，固據被害人與被告一致
      陳述在卷（見四背頁至五、七頁、三五背頁至三六頁，原審卷十八至二○、三
      二之一、四二至五四頁），惟被害人從未曾指述被告有以皮鞋丟擲告訴人之行
      為，且被告之褲管係於逃跑之際，遭被害人扯下，被告所稱皮鞋係逃跑時不慎
      掉落等情，自堪採信。被告遺留於現場皮鞋之照片影本五張，尚不足以證明被
      告確曾對於被害人施以強暴行為。
    (二)有關被害人對於被告施以強暴之指述，其於九十一年八月二十一日之警訊時指
      述「他（指被告）為防衛其所偷之皮包內財物，竟毆打我，致我手部受傷」（
      見偵查卷七頁）；次於偵查中檢察官訊問時，改稱「他拿碗丟我」，又稱「我
      手上的傷，是他掀桌逃跑時致我受傷」（均見於偵查卷三六頁）；再於原審審
      理期日時，先稱「（問你在警訊、偵訊中有說有受傷，傷從何來？）與被告打
      鬥。」（見原審卷四三頁），又云「他拿餐桌上小朋友吃飯的碗盤丟過來，砸
      到我。」（見原審卷四三頁）、「他是把餐具拿起朝我丟」，末又改稱「被告
      是把整個桌子舉起來朝我丟擲」（均見於原審卷四九頁）云云。對於被告如何
      對之施以強暴之陳述，究係直接徒手毆打、持餐具丟擲，或舉起餐桌丟擲，前
      後迥異，具有明顯之瑕疵。衡諸被害人之住宅遭被告侵入行竊，心理遭受嚴重
      創傷，衡情非無誇大受害情形之可能；加以被害人初於案發當日之報案筆錄中
      ，並未提及竊賊有任何施暴之行為之事實，有九十一年七月二十九日警訊筆錄
      可稽（見偵查卷第六頁背面），其上開具有明顯瑕疵之指述，自不能遽信為真
      ，而憑以認定被告確另有對於被害人施暴之行為。
    (三)自卷附現場廚房之照片影本一張（見偵查卷二六頁），雖可見兒童用小型桌椅
      及餐具散落地面之情形；惟衡諸現場廚房通道狹小，被告當時遭被害人追捕，
      急於逃離現場，本即甚有不慎將該桌椅撞翻，或隨手將桌椅推落地面，以阻礙
      被害人行進路線之可能，所辯係逃跑時不慎碰撞造成等情，非不可採信。是徒
      憑現場廚房之照片影本一張，自亦不足以證明被告確曾對於被害人施以強暴。
    (四)自卷附被害人受傷之照片三張（見偵查卷十九至二二頁），雖可見被害人右手
      前臂背面有明顯之疤痕，惟自前開照片所示該等疤痕之顏色為暗褐色，表面明
      顯並無甫破裂之痕跡，皮膚亦無青色之瘀青現象等情觀之，此等傷勢究係被告
      行竊當日施暴所造成，或係早於之前已經存在，而傷口已經癒合、瘀青已經消
      散之傷勢，實難令人無疑。參諸被害人復證述其當日並未就醫，而無法提出其
      他其確於被告行竊當日受傷之證據；而被害人於案發當日之報案筆錄中，並未
      提及其受有任何傷勢之事實，亦有九十一年七月二十九日警訊筆錄可參，前已
      敘明，卷附被害人受傷之照片三張，亦不足以證明被告確曾對被害人施以強暴
      。
    (五)綜上所述，本件尚乏積極證據，足以認定被告除有上開竊盜之犯行外，另有為
      防護贓物，而對於被害人施以強暴之行為，檢察官認為被告係犯刑法第三百二
      十九條、第三百三十條第一項之加重準強盜罪，容有誤會，併此敘明。
據上論斷，應依刑事訴訟法第三百六十八條，判決如主文。
本案經檢察官李進誠到庭執行職務。
中    華    民    國    九十二    年      九        月        九        日
                              臺灣高等法院刑事第三庭
                                  審判長法  官  張  連  財
                                        法  官  黃  金  富
                                        法  官  林  明  俊
右正本證明與原本無異。
檢察官如不服本判決應於收受送達後十日內向本院提出上訴書狀，其未敘述上訴之理
由者並得於提起上訴後十日內向本院補提理由書（均須按他造當事人之人數附繕本）
。
被告不得上訴。
                                        書記官  蕭  進  忠
中      華      民      國    九十二    年      九      月      九      日
附錄：本判決論罪科刑法條全文
刑法第三百二十一條
犯竊盜罪而有左列情形之一者，處六月以上、五年以下有期徒刑：
一  於夜間侵入住宅或有人居住之建築物、船艦或隱匿其內而犯之者。
二  毀越門扇、牆垣或其他安全設備而犯之者。
三  攜帶兇器而犯之者。
四  結夥三人以上而犯之者。
五  乘火災、水災或其他災害之際而犯之者。
六  在車站或埠頭而犯之者。
前項之未遂犯罰之。


司法院資訊處製作；財團法人民間司法改革基金會備份。
